【裁判字號】    98,續,1
【裁判日期】    980708
【裁判案由】    給付保險金
【裁判全文】
臺灣雲林地方法院民事判決                 98年度續字第1號
聲請人  即
被      告  遠雄人壽保險股份有限公司
法定代理人  丁○○
訴訟代理人  乙○○
相對人  即
原      告  甲○○
訴訟代理人  丙○○
上列當事人間請求給付保險金事件，聲請人即被告和解成立（本
院97年度保險字第7 號）後，請求繼續審判，本院判決如下：
    主  文
請求駁回。
請求費用由被告負擔。
    理  由
一、本件請求意旨略以：本院97年度保險字第7 號給付保險金事
    件，聲請人於民國97年08月06日與相對人成立和解在案，嗣
    於98年05月25日刑事警察局及相關報載資料知悉，相對人利
    用醫院主治醫師之醫療專業，事先將供調包之癌症組織以福
    馬林浸泡，並採他人癌症組織與相對人正常組織相摻雜方式
    ，以逃避DNA 鑑定，使相對人成功通過DNA 鑑定及病理檢驗
    ，以詐領保險金，事實上相對人並未罹患癌症，聲請人因而
    受相對人之詐欺，誤信相對人罹有癌症之事實，而與相對人
    成立和解，該和解行為顯係受相對人詐欺所為，爰依民事訴
    訟法第380 條第2 項規定請求繼續審判云云。
二、按訴訟上之和解，有無效或得撤銷之原因者，當事人得請求
    繼續審判，此為民事訴訟法第380 條第2 項所明定。而所謂
    無效或得撤銷原因均不問其為實體法上或訴訟法上之無效或
    得撤銷原因均屬之，故若遭詐欺或脅迫而為意思表示成立訴
    訟上和解者，均屬和解有得撤銷之原因。又當事人主張遭詐
    欺或被脅迫，此乃對於自己有利之事項，自應對此負舉證責
    任。又繼續審判之請求顯無理由者，得不經言詞辯論，以判
    決駁回之，此觀之民事訴訟法第380 條第3 項準用同法第50
    2 條第2 項之規定自明，因此法院就和解之繼續審判，應先
    就和解有無無效或得撤銷之原因為辯論，若認為無無效或得
    撤銷之原因者，則毋庸再就原訴訟為辯論，即以判決駁回其
    請求（院解字第3264號參照）。是本件首應審究者乃和解有
    無無效或得撤銷之原因，聲請人雖提出內政部警政署刑事警
    察局新聞報導及蘋果日報新聞報導與相對人之診斷證明書，
    以證明其受相對人詐欺而為和解之意思表示，而上開新聞報
    導固提及相對人曾以聯合主治醫師在其切除直腸中，混入直
    腸癌組織，詐領新臺幣（下同）4,000 多萬元保險金等語，
    然該新聞報導僅係傳述自他人，是否屬實仍有疑義。再依相
    對人之臺灣高等法院被告前案紀錄表顯示，相對人目前僅經
    臺灣桃園地方法院檢察署檢察官以97年度偵字第21646 、23
    739 號起訴其涉犯偽造文書及詐欺罪，而該起訴書所載相對
    人涉犯之犯罪事實，係與賴德興、林國柱共同詐欺，由林國
    柱先以其名義向保險公司投保後，再由相對人以每次化學治
    療5,000 元代價，要求賴德興偽以林國柱罹患癌症加以治療
    ，並將林國柱正常之直腸檢體與相對人所交付之癌症組織調
    換，由不知情之病理醫師出具林國柱罹患癌症之病理報告後
    ，賴德興再為林國柱行局部切除直腸手術，並將上開不實事
    項，登載於診斷證明書上，由林國柱持以向保險公司行使，
    以詐領保險金等情，有卷附臺灣高等法院被告前案紀錄表及
    臺灣桃園地方法院檢察署檢察官97年度偵字第21646 、2373
    9 號起訴書在卷可憑。是由前揭起訴書所載相對人之犯罪事
    實，並不包括其本身罹患癌症亦是勾串醫師所為之詐欺行為
    ，相對人本身罹患癌症是否屬實，相對人是否對其本身罹患
    癌症一節涉有詐欺犯行，並未經起訴、審判程序審理，且未
    經判決有罪確定，故由聲請人之所提出之相關報導，尚未能
    證明相對人以詐欺行為，使聲請人陷於錯誤而為本院97年度
    保險字第7 號請求給付保險金之和解，聲請人復未能另舉證
    證明本件和解有其他無效或得撤銷之原因，則綜上所述，本
    件即與請求繼續審判之要件不相符，所請不能准許，應予駁
    回。
五、依民事訴訟法第380 條第3 項、第502 條第2 項、第78條，
    判決如主文。
中    華    民    國    98    年    7     月    8     日
                  民事第二庭    審判長法  官   黃一馨
                                      法  官   陳秋如
                                      法  官   李秋瑩
以上正本係照原本作成。
如對本判決上訴，須於判決送達後20日內向本院提出上訴狀，並
附繕本。
中    華    民    國    98    年    7     月    8     日
                                       書記官  蘇紋泙


司法院資訊處製作；財團法人民間司法改革基金會備份。
